【裁判字號】    98,交訴,22
【裁判日期】    980831
【裁判案由】    公共危險等
【裁判全文】
臺灣雲林地方法院刑事判決              98年度交訴字第22號
公  訴  人  臺灣雲林地方法院檢察署檢察官
被      告  乙○○
上列被告因公共危險等案件，經檢察官提起公訴（98年度調偵字
第242 號），於本院準備程序進行中，被告就被訴事實為有罪之
陳述，本院改行簡式審判程序，判決如下：
    主      文
乙○○因過失傷害人，處有期徒刑貳月；又駕駛動力交通工具肇
事，致人受傷而逃逸，處有期徒刑柒月。應執行有期徒刑捌月。
    事實及理由
一、犯罪事實：
    乙○○於民國98年3 月22日上午9 時10分許，騎乘車牌號碼
    GAC-860 號重型機車，沿雲林縣北港鎮○○路由東向西方向
    行駛，行至該路與公園路口時，本應注意機車行至無號誌而
    無交通指揮人員指揮之交岔路口，同為直行車者，左方車應
    暫停讓右方車先行，而依當時天候晴、日間自然光線、柏油
    路面乾燥無缺陷、道路無障礙物、視距良好等情形，並無不
    能注意之情事，竟疏於注意及此，適有甲○○騎乘車牌號碼
    TTY-935 號輕型機車沿公園路由南往北方向行駛，行經該地
    ，亦疏未減速慢行，作隨時停車之準備，而為乙○○所騎乘
    之上開機車碰撞倒地，受有頭部外傷合併腦震盪、臉部及左
    膝擦傷之傷害。詎乙○○明知其已肇事致人受傷，理應將甲
    ○○送醫救治，或為適當之救護處置，惟其竟置甲○○傷勢
    不理，另起肇事逃逸之犯意，旋即騎乘機車逕駛離現場。嗣
    經警據報前往處理，並循線查得肇事車輛及乙○○。
二、認定犯罪事實所憑之證據及理由：
(一)、本案被告乙○○所犯刑法第284 條第1 項前段及同法第185
    條之4 等罪，均係死刑、無期徒刑、最輕本刑為3 年以上有
    期徒刑以外之罪，其於準備程序就前揭被訴事實為有罪之陳
    述，經本院告知簡式審判程序之旨，並聽取其與公訴人之意
    見後，本院裁定由受命法官獨任進行簡式審判程序，是本件
    之證據調查，依刑事訴訟法第273 條之2 規定，不受同法第
    159 條第1 項、第161 條之2 、第161 條之3 、第163 條之
    1 及第164 條至第170 條規定之限制，合先敘明。
(二)、上揭過失傷害及肇事逃逸等犯罪事實，為告訴人甲○○於警
    詢及偵查中指證明確，復有道路交通事故現場圖、道路交通
    事故調查報告表(一)及(二)、現場照片14張、中國醫藥大學北港
    附設醫院98年3 月30日診字第0980301184號診斷證明1 紙在
    卷可稽。被告於本院審理時坦承上開犯行，核與前揭證據資
    料所示一致，是被告之自白應與事實相符，應可採信。
(三)、按行至無號誌而無交通指揮人員指揮之交岔路口，同為直行
    車者，左方車應暫停讓右方車先行；行經無號誌之交岔路口
    ，均應減速慢行，作隨時停車之準備，道路交通安全規則第
    102 條第1 項第2 款、第97條第1 項第2 款定有明文。經查
    ：
１、告訴人於車禍發生當日，隨即急診住院，至98年3 月26日出
    院，經診斷後，認受有頭部外傷合併腦震盪、臉部及左膝擦
    傷之傷害乙事，有中國醫藥大學北港附設醫院98年3 月30日
    診字第0980301184號診斷證明1 紙在卷可考，足認告訴人之
    傷勢，確因本案車禍所致。
２、如道路交通事故現場圖、現場照片編號1 至6 所示，本案告
    訴人機車倒地後，向左倒在上開交岔路口中間之公園路由北
    往南之第1 車道處偏路口中心處，另於同址附近，留下刮地
    痕，是兩車撞擊之位置，應為刮地痕之起點處附近，而此處
    為公園路由北向南與民治路之交岔路口中間。又被告沿民治
    路由東向西行至此處，必先經過公園路由南向北之兩線道路
    ，此部分路寬共6.5 公尺，距離非短，被告通過此交岔路口
    時，告訴人之機車，應已進入被告視距範圍內，又該路段行
    車動線規劃良好，也無不能注意之情事，被告復考領有普通
    重型機車之駕駛執照，對此自應知之甚詳，竟未暫停讓右方
    車即告訴人之機車先行，已違反上開注意義務，當有過失無
    疑。
３、倘若被告行經上開路口時，得禮讓告訴人先行，本案車禍當
    不致發生，是被告上開過失犯行，與告訴人受傷結果間有相
    當之因果關係。
４、本案經送臺灣嘉雲區車輛行車事故鑑定委員會鑑定後，意見
    認：「乙○○駕駛重機車，行經無號誌交岔路口，左方車未
    暫停讓右方車先行，為肇事主因。」有該會98年8 月18日嘉
    雲鑑980487字第0985802849號函及函附之鑑定意見書在卷可
    稽，亦同此認定，益徵被告對本案車禍之發生，應負過失責
    任。
５、雖告訴人駕駛輕機車，行經無號誌交岔路口，未減速慢行，
    作隨時停車之準備，為本案肇事次因等情，有上開鑑定函及
    及意見書在卷可考，復有道路交通事故現場圖、現場照片14
    張可以證明，是告訴人對於本案車禍之發生，亦有過失，然
    不得藉此免除被告本人過失之責，併予說明。
(四)、被告一度辯稱：我不是逃逸，當天我兒子發燒，我會害怕，
    我就離開，這樣不是走吧云云。然而，被告於偵查中供認：
    我有看到她人跟車都在地上，我有靠近告訴人，碰觸她的肩
    膀，問她有無怎樣，我只有問一下，當時嚇到，她沒有回應
    我，我沒有報警或叫救護車，我就講了那句「妳有無怎樣」
    就離開等語，對照告訴人於偵查中證稱：我騎機車從公園路
    要過民治路口時看到1 臺機車出來，車誰駕駛我來不及看，
    撞到我就暈了，那是後來有人看到記下車牌等語，可見：車
    禍發生後，告訴人倒地暈厥對於外在反應無法言談，傷勢不
    輕，被告僅詢問「妳有無怎樣」乙語，未待告訴人狀況好轉
    ，也無聯絡救護車、警方到場處理，隨即離開現場，嗣後經
    警尋線始查獲，是被告顯然於肇事後，見告訴人倒地不起，
    內心害怕擔負責任，隨即騎車離去，被告肇事逃逸之犯行，
    至為灼然，被告上開所辯，純屬事後卸責之詞，無法採信。
(五)、綜上所述，本案事證明確，被告犯行堪以認定，應予依法論
    科。
三、論罪科刑之理由：
(一)、核被告所為，係犯刑法第284 條第1 項前段過失傷害罪及同
    法第185 條之4 肇事逃逸罪。
(二)、被告所犯上開2 罪，犯意各別，行為不同，應予分論併罰。
(三)、爰審酌被告未曾受有期徒刑以上刑之宣告，有臺灣高等法院
    被告前案紀錄表在卷可考，素行尚稱良好，騎車上路，不遵
    守道路交通規則，因而肇事致告訴人受有上開傷勢，情狀不
    輕，又一時害怕，畏懼責任，隨即逃離現場，使告訴人日後
    不易訴追賠償，增加檢警查緝困難，迄今仍未賠償告訴人分
    文，也沒有與告訴人達成民事損害賠償之和解，兼衡被告於
    本院審理時坦承犯行，具有悔意，本案車禍發生原因，及被
    告智識、家庭及經濟狀況等一切情狀，分別量處如主文所示
    之刑，並定其應執行刑。
四、應適用之法條：
    刑事訴訟法第273 條之1 第1 項、第299 條第1 項前段，刑
    法第284 條第1 項前段、第185 條之4 、第51條第5 款，刑
    法施行法第1 條之1 第1 項、第2 項前段。
本案經檢察官吳淑娟到庭執行職務。
中    華    民    國    98    年    8     月    31    日
                    交通法庭  法  官  藍家偉
以上正本證明與原本無異。
如不服本判決應於收受送達後10日內向本院提出上訴書狀，並應
敘述具體理由；其未敘述上訴理由者，應於上訴期間屆滿後20日
內向本院補提理由書（均須按他造當事人之人數附繕本）「切勿
逕送上級法院」。
                              書記官  王雪招
中    華    民    國    98    年    8     月    31    日
附錄本案論罪科刑法條全文：
刑法第185 條之4 ：
駕駛動力交通工具肇事，致人死傷而逃逸者，處6 月以上5 年以
下有期徒刑。
刑法第284 條第1 項：
因過失傷害人者，處6 月以下有期徒刑、拘役或5 百元以下罰金
，致重傷者，處1 年以下有期徒刑、拘役或5 百元以下罰金。


司法院資訊處製作；財團法人民間司法改革基金會備份。
